【裁判字號】    95,裁,2519
【裁判日期】    951116
【裁判案由】    土地增值稅
【裁判全文】
最  高  行  政  法  院  裁  定
                                     95年度裁字第02519號
抗  告  人  甲○○○
上列抗告人因與相對人臺南縣稅捐稽徵處間土地增值稅事件，對
於中華民國95年2月16日高雄高等行政法院94年度訴字第1088號
裁定提起抗告，本院裁定如下︰
    主  文
抗告駁回。
抗告訴訟費用由抗告人負擔。
    理  由
一、按抗告法院認抗告為不合法或無理由者，應為駁回抗告之裁
    定。
二、本件原裁定以抗告人不服相對人臺南縣稅捐稽徵處核定補徵
    土地增值稅新臺幣13,868,887元之處分，提起行政訴訟。經
    查，相對人民國94年4月27日南縣稅法字第0940106768號就
    本件土地增值稅所為之復查決定書，係於同年月28日由郵務
    人員依行政程序法第73條第1項規定，交與有辨別事理能力
    之同居人即抗告人之長媳郭彩連代收，有送達證書及抗告人
    及其長媳郭彩連之戶政連線戶籍資料表影本附於原處分卷可
    稽，該復查決定書於94年4月28日已生合法送達之效力，抗
    告人遲至94年8月5日始提起訴願，有抗告人之訴願書加蓋相
    對人收文戳記所載日期可考，顯已逾訴願法第14條第1項所
    定提起訴願之法定30日不變期間，訴願機關為不受理之決定
    ，核無不合，抗告人復提起本件撤銷訴訟，自非合法，因將
    抗告人之訴駁回。
三、抗告意旨略以：依行政訴訟法第4條第1項、第107條第1項第
    10款規定，僅須「依訴願法提起訴願而不服其決定」，即可
    提起撤銷訴訟，並無須訴願「合法」之限制，原裁定僅以抗
    告人遲誤訴願期間，即以抗告人未經「合法」訴願，遽依上
    開規定，裁定駁回抗告人之訴，顯係加添行政程序法所無之
    限制，於法顯有未合。又行政訴訟法有諸多法條，均明確規
    定引用民事訴訟法之規定，足徵行政訴訟法之立法意旨與民
    事訴訟法之立法旨趣，甚多相符之處，依民事訴訟法第442
    條第1項規定：「提起上訴，如逾上訴期間或係對於不得上
    訴之判決而上訴者，原第1審法院應以裁定駁回之。」同條
    第2項規定：「上訴不合程式或有其他不合法之情形而可以
    補正者，原第1審法院應定期間命其補正後，如不於期間內
    補正，應以裁定駁回之。」該第442條之立法意旨，係把已
    逾上訴期間之規定，排除在「不合程式或有其他不合法之情
    形」之外，原裁定把行政訴訟法第4條第1項所定，認屬同法
    第107條第1項第10款所定之起訴不合程式或不備其他要件，
    純屬誤會。本件係課予抗告人補繳稅金之行政處分，對抗告
    人顯然不利，自應在行政程序中，從嚴解釋相關規定，俾抗
    告人有行政救濟之機會，以符法治國廣開救濟之門之目的。
    縱認抗告人遲誤訴願期間，然訴願程序之本質仍屬行政機關
    自我審查之一環，自不能與行政訴訟係由司法機關為獨立之
    審判相同比擬，且行政訴訟之目的本就是在審查行政處分之
    合法與適當與否，自不能因抗告人在行政處分過程中之遲誤
    期間，在司法審查中，就程序上予以駁回，令抗告人在司法
    救濟過程中毫無申辯之機會，為此，謹請審酌抗告人理由，
    將原裁定廢棄云云。
四、按人民不服行政機關所為之行政處分，固得循訴願程序以求
    救濟，但行政處分如已確定，而仍對之提起訴願，即為法所
    不許；訴願機關於受理訴願時，即應先從程序上加以審核，
    合於法定程序者，方能進而為實體上之審理，若其不合法定
    程序而無可補正者，即應予以駁回。本件相對人所為之復查
    決定，既因抗告人遲誤提起訴願之法定不變期間，則該復查
    決定即已確定，抗告人自應尊重其效力，不得再有所爭執，
    行政法院亦無從就該已確定之行政處分審理，予以撤銷或變
    更。抗告人對之提起訴願，訴願機關依訴願法第77條第2款
    規定為不受理之決定，自無不合。抗告人復提起行政訴訟，
    即屬不備其他要件，原裁定駁回其訴，於法並無違背。抗告
    論旨，仍執前詞，就已確定之復查決定有所爭執，並援引與
    本件無關之民事訴訟法之上訴程序規定，認應從嚴解釋相關
    規定，給予抗告人有行政救濟之機會，請求將原裁定廢棄，
    核其抗告難認有理由，應予駁回。
五、依行政訴訟法第104條、民事訴訟法第95條、第78條，裁定
    如主文。
中    華    民    國    95    年    11    月    16    日
                  第二庭審判長法  官  廖  政  雄
                              法  官  鍾  耀  光
                              法  官  姜  仁  脩
                              法  官  王  德  麟
                              法  官  黃  清  光
以  上  正  本  證  明  與  原  本  無  異
中    華    民    國    95    年    11    月    17    日
                              書記官  蘇  金  全


司法院資訊處製作；財團法人民間司法改革基金會備份。
